【裁判字號】    97,交聲,406
【裁判日期】    970331
【裁判案由】    聲明異議
【裁判全文】
臺灣彰化地方法院交通事件裁定         97年度交聲字第406號
移送機關即
原處分機關  交通部公路總局臺中區監理所彰化監理站
異  議  人
即受處分人  甲○○
上列受處分人因違反道路交通管理處罰條例案件，對於交通部公
路總局臺中區監理所彰化監理站中華民國九十七年二月四日所為
之處分（彰監四字第裁六四－ＨＤ0000000號裁決書）聲
明異議，本院裁定如下：
    主  文
異議駁回。
    理  由
一、按汽車駕駛人，行車速度，超過規定之最高時速，或低於規
    定之最低時速，處新臺幣（下同）一千二百元以上二千四百
    元以下罰鍰；行車速度應依標誌或標線之規定；汽車駕駛人
    有第四十條情形者，除依原條款處罰鍰外，並予記違規點數
    一點，道路交通管理處罰條例第四十條第一項、第六十三條
    第一項第一款及道路交通安全規則第九十三條第一項分別定
    有明文。又按汽車駕駛人之行為，有其他違規行為經以科學
    儀器取得證據資料之情形，當場不能或不宜攔截製單舉發者
    ，得對汽車所有人逕行舉發處罰，道路交通管理處罰條例第
    七條之二第一項第六款亦有明定。
二、原處分機關交通部公路總局臺中區監理所彰化監理站以：本
    件係臺中縣警察局交通警察隊員警舉發受處分人即異議人（
    下稱異議人）甲○○所有之車牌號碼九０一一─ＧＣ號自用
    一般小客車，於民國九十六年十二月二十七日十八時四十三
    分許，行經龍井交流道中興路三０二號時，因經雷達測有「
    限速六十公里，經測速時速七十七公里、超速十七公里、未
    滿二十公里」之違規事由，經原舉發機關查核違規屬實，遂
    於九十七年二月四日以彰監四字第裁六四－ＨＤ00000
    00號裁決書，裁處罰鍰一千六百元，並記違規點數一點。
三、異議意旨略以：本件超速照相是基於有爭議之感應器拍攝，
    雖該感應器線圈是瑞士、荷蘭所造，又經臺灣民間公證人公
    證，然因此即得謂測速正確無暇嗎？且感應器並未納入法定
    度量衡器施以檢定，此無異視國家度量衡制度為無物；又該
    取締路段為空曠荒野之山坡地帶，是八線道之大馬路，如果
    欲維持六十公里時速，必須一直踩剎車，為此提出異議，希
    於免罰云云。
四、經查：
(一)異議人所有之車牌號碼九０一一─ＧＣ號自用小客車於上揭
    時、地，因經雷達測有「限速六十公里，經測速時速七十七
    公里、超速十七公里、未滿二十公里」之違規事由，為臺中
    縣警察局交通警察隊員警舉發等情，有該局中縣警交相字第
    ＨＤ0000000號舉發違反道路交通管理事件通知單及
    違反道路交通管理事件裁決書各一份在卷可稽，並有卷附違
    規採證照片一張足憑，且為異議人所不爭執，是其違規事實
    堪以認定，合先敘明。
(二)又我國自七十二年七月開始施行度量衡器型式認證制度，因
    為型式認證制度已為國際間對法定度量衡器共通認可之管理
    方式，因此，先進國家均實施型式認證制度。而雷達測速儀
    雖由經濟部公告列為應檢定度量衡器之項目，必須檢定合格
    始可使用，但並不包括本案舉發機關所使用據以逕行舉發異
    議人超速違規之「線圈感應式測速器」，此揆諸已廢止之度
    量衡器施檢規範第三條第九項、修正之度量衡器檢定檢查辦
    法第三條第一項第七款可明。是前開感應式線圈測速器並未
    納入法定度量衡器，尚不須經濟部標準檢驗局施以檢定。
(三)再上開違規地點設置之感應式線圈測速照相設備，係經原製
    造國電力及環境度量衡部門檢驗認可，除發有式樣認可證書
    經外交部駐外機構驗證屬實外，亦於九十四年十月七日在臺
    灣臺北地方法院所屬民間公證人華翰商務法律事務所認證，
    本項設備符合技術要求，本案舉發超速違規係依據道路主管
    機關訂定之行車速限取締，其拍攝原理是以車輛通過各車道
    地面線圈時計算而得，如速度未超過設定速限，儀器不會感
    應拍照乙節，有臺中縣警察局九十七年一月二十八日中縣警
    交字第０九七０００一九三八號函在卷得參，佐以前揭採證
    相片上確係異議人之自小客車行經該路段，並非遭員警誤認
    、混淆，則異議人既未能舉證證明該部測速照相儀器於客觀
    上有何令人合理懷疑存有故障或具體誤差之情形，僅空言質
    疑測速儀器之正確性，所辯無足憑採。
(四)末依有關道路交通管理之實際標誌、管制方法、手段，乃行
    政機關依其職權所為裁量之行政措施或處分，除有重大、明
    顯瑕疵或其他違法情形外，尚非本院所得任意指摘或變更。
    本件違規地點為下坡路段，交通主管機關自有考量車速之必
    要，基於全體交通動線順暢、安全、調節等緣由，經規劃後
    依職權所為交通速限六十公里之裁量，應認允當，異議人自
    不能以下坡路段難以維持六十公里為由，作為解免其違規責
    任之藉口。
(五)綜上所述，異議人確有於前揭時、地駕駛汽車超速行駛之違
    規行為。從而，原處分機關據以援引上開規定，裁處罰鍰一
    千六百元，並記違規點數一點，核無不當，本件異議為無理
    由，應予駁回。
五、據上論斷，應依道路交通管理處罰條例第八十七條，道路交
    通案件處理辦法第十九條，裁定如主文。
中    華    民    國    97    年    3     月    31    日
                  交通法庭    法  官  周莉菁
以上正本證明與原本無異。
如不服本裁定，應於裁定送達後五日內，向本院提出抗告狀（須
附繕本）。
中    華    民    國    97    年    3     月    31    日
                              書記官  卓俊杰


司法院資訊處製作；財團法人民間司法改革基金會備份。
